【裁判字號】    90,易,3253
【裁判日期】    901129
【裁判案由】    違反保護令
【裁判全文】
臺灣臺中地方法院刑事判決                          九十年度易字第三二五三號
    公  訴  人  臺灣臺中地方法院檢察署檢察官
    被      告  甲○○
右列被告因違反保護令案件，經檢察官提起公訴（九十年度偵字第一三九二七號、第
一四三二三號），本院判決如左：
    主  文
甲○○違反法院依家庭暴力防治法第十三條所為命遷出住居所、遠離住居所之裁定，
處拘役伍拾日，如易科罰金，以佰元折算壹日。
    事  實
一、甲○○係乙○○○之丈夫，為家庭暴力防治法第三條第一款所定之家庭成員。緣
    甲○○於民國九十年四月二日下午三時許，在臺中縣大雅鄉○○街一四七北四巷
    二弄六號，徒手毆打乙○○○，致乙○○○受有頭部、手、腳等多處瘀傷，並恐
    嚇乙○○○、將乙○○○之衣服剪破，因而受有身體上之不法侵害，有再受家庭
    暴力之危險。乙○○○因此向本院聲請核發通常保護令，甲○○竟在乙○○○提
    出聲請後，復於九十年五月二十三日及同年月二十五日多次毆打乙○○○，並以
    煙灰缸擊打乙○○○頭部，致乙○○○受有頭部外傷併血腫、四肢多處瘀青之傷
    害，此部分乙○○○並聲請暫時保護令，由本院以九十年度暫家護字第一四五號
    受理併入通常保護令案處理。經本院於同年七月十八日以九十年度家護字第三○
    九號通常保護令裁定：甲○○不得對乙○○○及乙○○○之女劉雅萍、劉明珠實
    施身體上或精神上不法侵害之行為；不得直接或間接對於乙○○○下列聯絡行為
    ：騷擾、通話；應於九十年七月二十日起，遷出乙○○○之住居所：臺中縣大雅
    鄉○○街一四七北四巷二弄六號，將全部鑰匙交付聲請人；應遠離乙○○○住居
    所至少五十公尺。詎甲○○因未收受該通常保護令，並不知保護令之內容，仍於
    九十年八月五日進入乙○○○前開住處，並辱罵乙○○○穢語（此部分經公訴人
    認其無違反保護令之故意，於起訴書內諭知不另為不起訴處分）。嗣經陪同乙○
    ○○返家之警員謝宗廷當場逮捕，並告以保護令內容，後經移送臺灣臺中地方法
    院檢察署偵訊，經檢察官告以保護令內容後，諭知以二萬元交保。甲○○竟基於
    違反保護令之故意，於同年八月五日交保後，隨即返回乙○○○上開住處居住，
    並未遷出，而違反本院所為之命其遷出住居所並遠離該住處之通常保護令內容，
    後於同年月八日晚間，原返回姐姐家居住之乙○○○，接獲小孩電話通知：甲○
    ○在家中吵鬧，乃趕回上開住所處理，嗣於同日晚間九時許，為到場處理警員當
    場逮捕查獲。
二、案經乙○○○訴由臺中縣警察局豐原分局報請臺灣臺中地方法院檢察署檢察官偵
    查起訴。
    理  由
一、訊據被告甲○○對其於右揭時地仍未遷出而居住在乙○○○臺中縣大雅鄉○○街
    一四七北四巷二弄六號住處之事實供承不諱，惟矢口否認有違反通常保護令之故
    意，辯稱：伊沒有收到法院所核發之保護令，伊於八月五日交保時，檢察官也沒
    有跟伊提到保護令的內容，也沒有警察跟伊提到保護令的內容云云。惟查：
（一）被告係告訴人之丈夫等情，據其二人陳明在卷，是其二人為家庭暴力防治法第
      三條第一款所定之家庭成員。又被告於九十年四月二日下午三時許，在臺中縣
      大雅鄉○○街一四七北四巷二弄六號，徒手毆打乙○○○，致乙○○○受有頭
      部、手、腳等多處瘀傷，並恐嚇乙○○○、將乙○○○之衣服剪破，甲○○在
      乙○○○提出聲請後，復於九十年五月二十三日及同年月二十五日多次毆打乙
      ○○○，並以煙灰缸擊打乙○○○頭部，致乙○○○受有頭部外傷併血腫、四
      肢多處瘀青之傷害，本院於同年七月十八日以九十年度家護字第三○九號通常
      保護令裁定：甲○○不得對乙○○○及乙○○○之女劉雅萍、劉明珠實施身體
      上或精神上不法侵害之行為；不得直接或間接對於乙○○○下列聯絡行為：騷
      擾、通話；應於九十年七月二十日起，遷出乙○○○之住居所：臺中縣大雅鄉
      ○○街一四七北四巷二弄六號，將全部鑰匙交付聲請人；應遠離乙○○○住居
      所至少五十公尺等情，有本院九十年度家護字第三○九號通常保護令一紙附卷
      可稽。
（二）告訴人於九十年十一月十五日本院審理時陳稱：「（對被告所述有何意見？）
      我在八月二、三日打電話給甲○○，告訴他保護令內容請他搬離家裡，但甲○
      ○不相信。八月五日中午二點多，我與馬岡分駐所的警員謝宗廷回我住處，警
      察有請甲○○離開，並拿保護令給他看，也有告知甲○○保護令的內容，甲○
      ○有看保護令，但他說他不識字。後來他有到樓上收拾衣服，但下樓後用三字
      經罵我，謝警員就將他逮捕移送臺中地檢署，被臺中地檢署交保二萬元。交保
      之後甲○○還是回到家裡住，我是於晚上八、九點左右接到我小孩的電話，說
      甲○○又回到我住處，要我不要回家，所以當天我就到我姐姐家過夜。八月八
      日晚上我小孩又打電話給我，說甲○○在家摔東西，我就趕回家，家裡已經有
      警察在場，警察勸他離開，所以他就到樓上收拾衣服。」等語。被告就此部分
      辯稱：「乙○○○於八月二、三日跟我說保護令的事，但我不相信，八月五日
      警察在我家時，因當時我與乙○○○在吵架，謝警員講什麼我沒聽清楚。」等
      語，被告於九十年八月二、三日時因未見及通常保護令，且其與告訴人感情不
      睦，因而不相信告訴人所述內容，應與常情相符，難認其有犯罪之故意，又被
      告於九十年八月五日因與告訴人發生爭執，在爭吵中未仔細聽聞警員所述內容
      ，此應與經驗法則不相違背，是被告所辯：其於九十年八月五日前並未知悉通
      常保護令內容等語，應與事實相符，公訴人亦因此認定被告就此部分並無犯罪
      故意。然被告於九十年八月五日交保後再返回告訴人住處居住至同年月八日之
      事實，被告則未爭執，可認告訴人之指述與事實相符，被告確有上開行為等情
      ，當可認定。
（三）本院九十年度家護字第三○九號送達被告之通常保護令，係於九十年七月二十
      七日寄存在臺中縣警察局豐原分局馬岡派出所，有本院送達證書影本、馬岡派
      出所訴訟文書寄存登記簿各一紙存卷可證，該份通常保護令業經依法合法送達
      ，足堪認定。被告雖未收受前開通常保護令，因而不知悉保護令內容，惟其於
      九十年八月五日以穢語辱罵告訴人後，到場執行勤務員警，曾將保護令內容告
      知被告等情，據證人即警員謝宗廷、告訴人乙○○○於偵查時證述綦詳。又被
      告於八月五日經警解送臺灣臺中地方法院檢察署偵訊時，經檢察官告以法院核
      發保護令一事，亦有九十年八月五日偵訊筆錄可稽，且被告於九十年九月十日
      偵查時亦自承：當天（指九十年八月五日）交保時，檢察官有跟我說不能回保
      護令的住處，但伊無處可去，還是一樣回家等語，足認被告自九十年八月五日
      被查獲並諭知交保後，已知悉保護令內容，被告仍返回告訴人前開住處居住至
      同年月八日，其有違反保護令內容之故意，至堪認定。被告辯稱其無犯罪之故
      意云云，顯係事後卸責之詞，要難採信。被告右揭違反保護令之犯行，洵堪認
      定。
二、核被告所為，係犯家庭暴力防治法第五十條第三款、第四款之違反保護令罪。又
    本院所核發之上開保護令，係以一保護令，命被告遷出告訴人之住居所、遠離該
    住居所至少五十公尺，而被告違反家庭暴力防治法第五十條第三款、第四款之違
    反保護令罪部分，其係以一未遷出該住居所之行為致違反上開二款之保護令內容
    ，是應僅成立家庭暴力防治法第五十條之一罪。爰審酌被告無視保護令之禁止規
    定，犯後否認犯行，態度非佳，惟念及其已遷出告訴人之住所，本案起因於雙方
    感情不佳，其於最近五年內並無犯有期徒刑以之罪等前科，有臺灣高等法院被告
    全國前案紀錄表在卷可按等一切情狀，量處如主文所示之刑，並依刑法第四十一
    條第一項前段之規定諭知易科罰金之折算標準。
據上論斷，應依刑事訴訟法第二百九十九條第一項前段，家庭暴力防治法第五十條第
三款、第四款，刑法第十一條前段、第四十一條第一項前段，罰金罰鍰提高標準條例
第二條，判決如主文。
本案經檢察官王文和到庭執行職務
中      華      民      國      九十      年    十一    月    二十九    日
                                臺灣臺中地方法院刑事第四庭
                                        法  官  楊真  明
右正本證明與原本無異。
如不服本判決，應於送達後十日內向本院提出上訴狀（須附繕本），上訴於臺灣高等
法院臺中分院。
                                        書記官
中      華      民      國      九十      年    十一    月    二十九    日
附錄本判決論罪科刑法條
家庭暴力防治法第五十條
  違反法院依第十三條、第十五條所為之下列裁定者，為本法所稱之違反保護令罪，
  處三年以下有期徒刑、拘役或科或併科新臺幣十萬元以下罰金︰
  一、禁止實施家庭暴力行為。
  二、禁止直接或間接騷擾、接觸、通話或其他連絡行為。
  三、命遷出住居所。
  四、遠離住居所、工作場所、學校或其他特定場所。
  五、命完成加害人處遇計畫：戒癮治療、精神治療、心理輔導或其他治療、輔導。


司法院資訊處製作；財團法人民間司法改革基金會備份。
